【裁判字號】    91,交易,656
【裁判日期】    920407
【裁判案由】    公共危險等
【裁判全文】
臺灣高雄地方法院刑事判決                        九十一年度交易字第六五六號
    公  訴  人  臺灣高雄地方法院檢察署檢察官
    被      告  陳建兆即乙○.
右列被告因公共危險等案件，經檢察官提起公訴（九十一年度偵字第一七五０三號）
，本院判決如左：
    主  文
陳建兆服用酒類不能安全駕駛動力交通工具而駕駛，處拘役肆拾日，如易科罰金，以
參佰元折算壹日；又過失傷害人，處有期徒刑肆月，如易科罰金，以參佰元折算壹日
。
    事  實
一、陳建兆（即乙○○）未考領有普通小型車駕駛執照，於民國九十一年八月九日下
    午三時許，在高雄縣仁武鄉○○路三九九號住處，飲用半瓶保力達酒後，因受酒
    精影響，明知其反應、平衡感、感覺力、言語能力均已有所障礙，影響其駕駛能
    力，而處於不能安全駕駛動力交通工具之狀態，仍於當日下午三時五十分許，駕
    駛車號ＶＩ─六八六○號自用小客車，沿高雄縣大寮鄉○○路由南向北方向行駛
    ，途經該路段與仁雄路交岔口時，本應注意汽車行駛時，駕駛人應注意車前狀況
    ，並隨時採取必要之安全措施，以避免危險之發生，且依當時天候晴，日間有自
    然光線，路面乾燥無缺陷，道路無障礙物，視距良好，依其智識、能力亦無不能
    注意之情事，竟因酒醉影響其駕駛能力，疏未注意前方狀況而貿然進入前開交岔
    路口，適有重型機車機車駕駛執照遭吊扣之甲○○（有戴安全帽），騎乘車號Ｏ
    ＫＥ─○五○號重型機車，沿高雄縣大寮鄉○○路由西向東方向行駛，路經前開
    交岔路口，因閃煞不及，致甲○○所騎乘之車號ＯＫＥ─○五○號重型機車車頭
    撞及陳建兆所駕駛之車號ＶＩ─六八六○號自用小客車左後車門，甲○○人車倒
    地，因而受有第一腰椎壓迫性骨折之傷害。嗣經警方據報前往處理，於當日下午
    三時五十九分許，測試陳建兆呼氣之酒精濃度高達每公升零點四四毫克而查悉上
    情。
二、案經甲○○訴由高雄縣警察局仁武分局報請臺灣高雄地方法院檢察署檢察官偵查
    起訴。
    理  由
一、訊據被告陳建兆（即乙○○）固坦承於九十一年八月九日飲酒後，無照駕駛車號
    ＶＩ─六八六○號自用小客車，沿高雄縣大寮鄉○○路由南向北方向行駛，在該
    路段與仁雄路交岔口時，與告訴人甲○○所騎乘之車號ＯＫＥ─○五○號重型機
    車發生車禍，及飲酒確對其駕駛能力有所影響之事實，惟矢口否認有何過失傷害
    之犯行，辯稱：當時伊是綠燈直行，是告訴人甲○○自己來撞伊的車子云云。
二、經查：
  (一)被告係於九十一年八月九日三時五十分許飲酒後，無照駕駛車號ＶＩ─六八六○
    號自用小客車，沿高雄縣大寮鄉○○路由南向北方向行駛，在該路段與仁雄路交
    岔口時，與由告訴人甲○○駕駛、沿高雄縣大寮鄉○○路由西向東行駛之車號Ｏ
    ＫＥ─○五○號重型機車發生車禍等情，業經被告供承在卷，核與告訴人甲○○
    指述情節相符，並有道路交通事故調查表一紙、照片六張附卷可稽。按駕駛人駕
    駛汽車應注意車前狀況，並隨時採取必要之安全措施；又飲酒後，其吐氣所含酒
    精成分超過每公升０點二五亳克以上者，不得開車；道路交通安全規則第九十四
    條第三項、第一百十四條第二款分別定有明文，此為一般駕駛人應注意並能注意
    之事項，本件被告自難諉為不知；觀諸本件交通事故發生後，告訴人甲○○所騎
    乘之車號ＯＫＥ─○五○號重型機車係倒置於高雄縣大寮鄉○○路與大正路交岔
    路口內，前輪西距大正路西邊路側延長線六點八公尺，後輪西距大正路西邊路側
    延長線六點六公尺、南距仁雄路南邊路側延長線一點七公尺，及仁雄路路寬為十
    二公尺、大正路路寬為十公尺等情，有道路交通事故調查報告表一紙在卷可佐，
    可見告訴人甲○○係騎乘機車沿仁雄路西向東行駛進入高雄縣大寮鄉○○路與大
    正路交岔口，並超越大正路中心線後始與被告所駕駛之車輛發生擦撞，而此時被
    告所駕駛之車輛係甫進入該交岔路口而已，是於被告所駕駛之車輛進入前開交岔
    路口前，告訴人甲○○所騎乘之機車既早已進入前開交岔路口，則被告顯有未注
    意車前狀況之情形甚明；況依當時天候晴，日間有自然光線，路面乾燥無缺陷，
    道路無障礙物，視距良好，依其智識、能力亦無不能注意之情事，智識、能力亦
    無不能注意之情形，被告行經肇事路段，竟疏未注意車前狀況，並隨時採取必要
    之閃避、煞停等安全措施，致告訴人甲○○所騎乘之機車因閃煞不及而撞及被告
    所駕駛之車輛左後車門，其有過失，至為明顯。至告訴人甲○○雖一再指稱被告
    當時係闖越紅燈，然除告訴人甲○○之片面指述外，並無其他證據可資佐證，自
    難遽行採信，附予敘明。而告訴人甲○○因本件道路交通事故受有第一腰椎壓迫
    性骨折之傷害，亦有高雄榮民總醫院九十一年八月十日診斷證明書一紙可考，與
    被告之過失行為間，有相當之因果關係一情，亦堪認定。事證明確，被告過失傷
    害部分之犯行，已堪認定。
  (二)又按刑法第一百八十五條之三規定所謂「不能安全駕駛」，乃抽象危險犯，並不
    以發生具體危險為必要，另參酌有關呼出氣體內含酒精濃度與精神狀況之研究，
    呼出氣體內含酒精濃度為每公升零點二五毫克至零點五毫克者，其酒醉程度為微
    罪，會呈現多話、臉紅、感覺障礙、駕駛能力變差等狀況，有卷附之呼出氣體內
    含酒精濃度與血液中酒精濃度對照值及呈現精神狀況表一紙可參，以被告於肇事
    後之九十一年八月九日下午三時五十九分許，經據報到場處理之警員測試其呼氣
    之酒精濃度，其呼氣酒精濃度高達為每公升零點四四毫克，有酒精測試紙一紙及
    高雄縣警察局高警交字第Ｎ00000000號舉發違反道路交通管理事件通知
    單一紙可參，已達上述足以使其駕駛能力變差之標準，輔以被告自承飲酒對其駕
    駛能力確有影響等語（見九十一年九月四日偵訊筆錄、本院九十二年三月十九日
    訊問筆錄），及被告確已實際肇事等情，顯見被告飲酒確已影響其駕駛時應具有
    之注意力及反應，其已達不能安全駕駛動力交通工具之情狀甚明。事證明確，被
    告公共危險部分之犯行，亦堪認定。
  (三)又被告於警訊時雖供稱其精神有一點問題，然經本院多次訊問結果，被告對於事
    發當天其飲酒、肇事之經過，均能為清楚正確之描述，其言詞表達及行為控制能
    力亦無障礙，意識甚為清楚，是未達於精神耗弱及心神喪失之狀態甚明；另告訴
    人甲○○於本件交通事故發生時，其駕駛執照雖在吊扣中，然本件車禍事故乃係
    因被告酒後駕車，復疏未注意車前狀況所致，已如前述，是告訴人甲○○無照駕
    駛之情事與本件車禍之肇因無關，附此敘明。
三、核被告陳建兆所為，係犯刑法第一百八十五條之三之服用酒類不能安全駕駛動力
    交通工具而駕駛罪、第二百八十四條第一項前段之過失傷害罪。被告所犯上開二
    罪，犯意各別，行為互殊，應予分論併罰。又被告無照、酒醉駕車，因而致人受
    傷，其所犯過失傷害部分，應依道路交通管理處罰條例第八十六條第一項規定，
    加重其刑至二分之一。爰審酌被告明知酒精成分對人之意識能力具有不良影響，
    酒後駕車於道路上行駛，對一般往來之公眾及駕駛人自身皆具有高度危險性，且
    其自身亦未考領合法駕駛執照，竟仍無照於酒後貿然駕駛動力交通工具，罔顧公
    眾行之安全，復疏未注意車前狀況，肇事致人於傷，且迄今尚未與告訴人甲○○
    達成和解，惟念其犯後坦承部分犯行等一切情狀，分別量處如主文所示之刑，並
    均諭知如易科罰金之折算標準，以資懲儆。
據上論斷，應依刑事訴訟法第二百九十九條第一項前段，道路交通管理處罰條例第八
十六條第一項，刑法第十一條、第一百八十五條之三、第二百八十四條第一項前段、
第四十一條第一項、第五十一條第十款，罰金罰鍰提高標準條例第一條前段、第二條
，判決如主文。
本案經檢察官楊碧瑛到庭執行職務。
中      華      民      國    九十二    年      四      月      七      日
                                  臺灣高雄地方法院交通法庭
                                      法  官    曾  淑  娟
右正本證明與原本無異。
如不服本判決，應於判決送達後十日內，向本院提出上訴狀。
                                      書記官    呂  怜  勳
中      華      民      國    九十二    年      四      月      七      日
附錄本判決論罪科刑法條：
刑法第一百八十五條之三
服用毒品、麻醉藥品、酒類或其他相類之物，不能安全駕駛動力交通工具而駕駛者，
處一年以下有期徒刑、拘役或三萬元以下罰金。
中華民國刑法第二百八十四條第一項前段
因過失傷害人者，處六月以下有期徒刑、拘役或五百元以下罰金。


司法院資訊處製作；財團法人民間司法改革基金會備份。
